【裁判字號】    98,消債抗,179
【裁判日期】    981230
【裁判案由】    聲明異議（消債）
【裁判全文】
臺灣臺中地方法院民事裁定           98年度消債抗字第179號
抗  告  人  萬泰商業銀行股份有限公司
法定代理人  乙○○
送達代收人  丙○○
相  對  人  甲○○
代  理  人  胡達仁律師
上列抗告人因相對人聲請更生事件，對於中華民國98年10月29日
本院98年度執事聲字第80號裁定提起抗告，本院裁定如下：
    主    文
抗告駁回。
抗告費用新臺幣壹仟元由抗告人負擔。
    理      由
一、本件抗告意旨略以：
（一）消費者債務清理條例（下稱消債條例）係為謀求消費者經
      濟生活之更生及社會經濟之健全發展的最後手段，而法院
      則依法為最低社會道德標準的把關者，此法有明定且為社
      會大眾所認同。然相對人既自覺負擔無法清償之債務，理
      應力求節約，並盡最大能力還款與抗告人方為合理。且相
      對人配偶收入亦不穩定，則此收入不豐，負擔高額債務之
      家庭，竟有能力、有餘力供養二台自小客車，且其保有之
      原因，既非營業使用而必須，亦非通勤謀生所必要，即使
      自用小客車無殘值，每年仍須負擔高額之稅金，更遑論其
      保養費用和油資，倘依此更生方案，無異將供養二台自小
      客車之支出，轉嫁與抗告人承擔損失，顯不合理，故提起
      異議。然鈞院卻表示此車輛相關費用為細微支出，言抗告
      人錙銖必較，然依交通部統計處所公布之民國（下同）97
      年自用小客車使用狀況調查摘要分析表示，全臺灣每月平
      均養車支出需新臺幣（下同）6,260元，而汽車之殘值並
      不會影響其是否需要繳納稅金或是否需要加油保養等支出
      ，即便為一30年之老車，只要相對人仍在使用，即需支付
      此些費用。倘依鈞院之見解，則相對人名下二台自小客車
      已無殘值即無需繳稅也無須加油更無需保養即可上路駕駛
      ，皆無需花費任何費用之見解，顯已與社會常情相違背，
      而認為養車費用為生活細微支出，更顯與社會大眾之認知
      相脫節，故抗告人認此支出未確實認列實不合理，其所提
      之更生方案依常理判斷顯無履行之可能，已違反消債條例
      第63條第1項第8款之相關規定，且如此明顯且必要之花費
      並未依法詳查，顯未依消債條例第1條，保障債權人公平
      受償之權益。
（二）鈞院於98年度執事聲字第80號民事裁定中表示，抗告人有
      寬鬆授信、浮濫放款、牟利心態，惟鈞院為一維護法理秩
      序之公正機關，竟任意主觀批評抗告人寬鬆授信，浮濫放
      款，對抗告人顯有偏頗之預設立場，對抗告人顯不公允。
      又鈞院認採相對人僅清償28.57％即具有清償誠意實略嫌
      草率等語。
二、按債務人有薪資、執行業務所得或其他固定收入，法院認更
    生方案之條件公允者，得不經債權人會議可決，逕依債務人
    之聲請或依職權以裁定認可更生方案，消債條例第64條第1
    項定有明文。次按消債條例之制定，乃為使負債務之消費者
    得依本條例所定程序清理其債務，保障債權人之公平受償，
    以謀求消費者經濟生活之更生，故除有本條例第63條第1項
    、第64條第2項所定之情形外，法院得斟酌裁量認可更生方
    案。又法院逕行裁定認可更生方案前，應將更生方案之內容
    及債務人之財產及收入狀況報告書通知債權人，並使債權人
    有陳述意見之機會，惟債權人所為之陳述，僅供法院判斷是
    否逕行裁定認可更生方案之參考，並無拘束法院之效力。
三、查本件相對人名下之82年出廠中華汽車與85年出廠福特六和
    汽車，資產年份均已逾10年，縱將之變賣亦因資產年份久遠
    ，所得價金顯然亦無法清償其債務，對抗告人並無實益。而
    抗告人所提出交通部統計處所公布之97年自用小客車使用狀
    況調查摘要分析，係針對97年底臺閩地區5,530,314輛自用
    小客車進行車輛使用狀況調查，採分層比例系統抽樣法抽出
    總樣本數25,000輛，以郵寄問卷方式辦理，其中自用小客車
    平均每月支出雖為6,260元，惟該金額係包括油費、保養維
    修費、保險費、停車費、清潔費、貸款利息及通行費等支出
    費用，且為臺閩地區之平均值，並未考量各地方之社會環境
    及經濟狀況，故難謂該金額即為相對人養車之實際支出費用
    ；又相對人未將該筆養車費用列入每月必要支出明細，可見
    其有減免此項費用以清償債務之誠意。依相對人於98年9月
    17日當庭陳述之每月必要生活支出15,500元（已低於相對人
    97年9月8日聲請更生狀附件二所主張之17,200元，此亦堪見
    其願減免生活費用以清償債務之誠意），縱依抗告人主張將
    「養車費用6,260元」該項認列，則相對人每月支出之金額
    合計為21,760元，以其每月收入24,000元扣除21,760元，僅
    餘2,240元，依該更生方案，更生清償總金額672,000元仍未
    低於相對人聲請更生前2年可處分所得扣除自己及依法應受
    扶養人所必要生活之數額53,760元，並無消債條例第64條第
    2 項第4款不得裁定認可更生方案之情形，而相對人願撙節
    開支，提高每月清償金額至7,000元，應可認相對人確有誠
    意盡力償債並履行更生方案，是抗告人主張養車費用未認列
    於每月支出費用顯不合理，並無理由。
四、抗告人雖主張該更生方案顯無履行之可能等情，惟原審斟酌
    相對人自95年9月起即任職於石岡橡膠股份有限公司，每月
    固定薪資收入約24,000元，確有薪資固定收入；而其除維持
    自己生活支出外，尚需與其配偶分擔扶養二名未成年子女之
    支出，但相對人於聲請本件更生後仍願降低自身之支出，提
    出每月還款7,000元，總清償金額為672,000元之更生方案，
    堪認其確有履行更生方案之誠意等情，認相對人所提每月還
    款7,000元、還款期限96期即8年，計672,000元，清償總債
    務之28.57％之還款條件，核屬公允、適當、可行，且調查
    相對人之更生方案，並無上揭消債條例第63條第1項、第64
    條第2項所定不得認可更生方案之事由，爰依職權逕依同條
    例第64條第1項以裁定認可更生方案，經核於法無違，亦非
    不當。況相對人既無不得逕行認可更生方案之事由存在，而
    其所提核屬公允、適當、可行之更生方案復未得已申報無擔
    保及無優先權債權人之債權人會議可決，本院若不予認可，
    依消債條例第65條之規定，唯有開始清算程序一途，而相對
    人名下並無不動產等財產，若進行清算程序，抗告人可得受
    償之金額勢將更為減少，對抗告人更為不利。且相對人未依
    更生條件全部履行完畢者，其債務不消滅，如經抗告人依消
    債條例第74條規定聲請強制執行，更可能因此進入清算程序
    ，而使相對人獲致不免責之風險，是相對人於權衡利害後，
    提出之更生方案應非無履行可能，抗告人就此部分之指摘尚
    不可採。
五、本件抗告人主張更生方案中還款金額僅佔債務總額之28.57%
    有欠公允情事；惟查償還成數並非判斷更生方案是否公允之
    唯一標準，尚須依債務人之財產狀況、收入及必要支出等一
    切情狀，審酌其是否已盡其能力為清償，判斷更生方案是否
    公允。依本件更生方案，相對人每月固定收入薪資約24,000
    元，以每月清償7,000元計算，相對人與二名未成年子女每
    月之生活費用約餘17,000元，其平均每人每月之生活費約為
    5,667元，如再扣除房屋租金、一般日常生活必需之水、電
    費用，則其所餘可供相對人及二名未成年子女之生活花用之
    數額，顯未逾一般人之生活程度。而相對人名下資產，僅有
    前述二部資產年份均已逾十年之老舊汽車，顯逾行政院主計
    處所公布之汽車使用年限，市值所剩無幾，再以相對人之配
    偶月收僅約14,000元左右，亦因負債而向法院聲請更生程序
    進行中之情形觀之，相對人將其所得餘額全數提為更生方案
    之每月清償額，應可認為相對人確已盡力清償，該更生方案
    條件核屬公允、適當、可行，又查無消債條例第63條或第64
    條第2項所定不應認可之消極事由存在，自得逕依消債條例
    第64條第1項裁定予以認可相對人所提更生方案，原審審酌
    上情予以裁定，而駁回抗告人對於更生方案認可裁定之異議
    ，即無不合。從而，抗告人指摘原裁定為不當，求予廢棄，
    為無理由，應予駁回。
六、據上論結，本件抗告為無理由，依消費者債務清理條例第15
    條、民事訴訟法第495條之1第1項、第449條第1項、第95條
    、第78條，裁定如主文。
中    華    民    國    98    年    12    月    30    日
                  民事第四庭審判長法  官  楊國精
                                  法  官  陳文燦
                                  法  官  王鏗普
以上正本係照原本作成。
本裁定不得再抗告。
中    華    民    國    98    年    12    月    30    日
                                  書記官

司法院資訊處製作；財團法人民間司法改革基金會備份。
